---
title: "classification"
vignette: >
  %\VignetteIndexEntry{classification}
  %\VignetteEngine{quarto::html}
  %\VignetteEncoding{UTF-8}
knitr:
  opts_chunk:
    collapse: true
    comment: '#>'
---

```{r}
#| label: setup
library(ggacm)
```

Cette page servira à mettre en oeuvre une classification ascendante hiérarchique sur les résultats de votre ACM.

Pour créer la classification, utiliser la fonction `FactoMineR:HCPC()` sur les résultats de votre ACM. Le paramètre `nb.clust` détermine le nombre de classe que vous souhaitez garder. Dans cette exemple, je vais en garder 3. Si vous souhaitez que R choisisse automatiquement le nombre de classe, indiquez -1.

```{r}
# on commence par créer son acm en précisant les variables 
# supplémentaires
resultat_acm <- createurs_de_contenus_pol |> 
  ACM(variables_supplementaires = c(titre, personne, orientation))

# puis on peut faire la classification
resultat_classification <- resultat_acm |> 
  FactoMineR::HCPC(nb.clust = 3)
```

## Décrire les classes

Pour décrire les classes, on peut produire un tableau récapitulatif en utilisant la fonction `caracteriser_classe()`. L'argument `numero_de_la_classe` indique la classe que vous voulez décrire.

```{r}
resultat_classification |> 
  caracteriser_classe(numero_de_la_classe = 1)
```

Vous pouvez répéter cela avec les autres classes.

```{r}
resultat_classification |> 
  caracteriser_classe(numero_de_la_classe = 2)
```
