---
title: "Utilisation"
output: rmarkdown::html_vignette
vignette: >
  %\VignetteIndexEntry{Utilisation}
  %\VignetteEngine{knitr::rmarkdown}
  %\VignetteEncoding{UTF-8}
---

```{r, include = FALSE}
knitr::opts_chunk$set(
  collapse = TRUE,
  comment = "#>"
)
```

```{r setup}
library(ggacm)
```

Cette vignette de présentation montre comment utiliser le package.

Pour cela, je me base sur un jeu de donnée d'exemple tiré de mon mémoire de M2 sur les créateurs de contenus politiques.

```{r}
createurs_de_contenus_pol |> dplyr::ungroup()
```

On commence par réaliser l'ACM.

```{r}
resultat_acm <- createurs_de_contenus_pol |> 
  FactoMineR::MCA(
    quali.sup = c("titre", "personne"),
    graph = FALSE)
```

Cet objet resultat_acm contient maintenant l'entièreté du résultat de l'analyse qu'il va falloire extraire.

On peut commencer par extraire la variance :

```{r}
# get_variance(resultat_acm)
```

Pour extraire les résultats de l'ACM, on peut employer : extraire_modalites pour avoir les résultats par modalités et extraire_individus pour avoir les résultats pour chaque individu.

```{r}
extraire_modalites(resultat_acm)
```

Pour extraire les résultats pour chaque individu, il est nécessaire de donner à R le nom de la colonne qui identifie ces individus.

```{r}
extraire_individus(resultat_acm, nom_variable_individu = "personne")
```

Une fois ces résultats obtenus, il est possible de les représenter graphiquement ...
